【裁判字號】    89,台上,1387
【裁判日期】    890316
【裁判案由】    盜匪
【裁判全文】
最高法院刑事判決                              八十九年度台上字第一三八七號
    上   訴   人  台灣高等法院檢察署檢察官
    上訴人即被告  乙○○
                  甲○○
右上訴人等因被告等盜匪案件，不服台灣高等法院中華民國八十七年一月七日第二審
判決（八十六年度上訴字第五二八五號，起訴案號：台灣台北地方法院檢察署八十六
年度偵字第九四六一號），提起上訴，本院判決如左：
    主  文
原判決關於甲○○罪刑部分撤銷。
甲○○共同意圖為自己不法所有，以脅迫致使不能抗拒而取他人之物，處有期徒刑柒
年貳月。扣案木棍壹支沒收；蛋面翡翠壹枚發還被害人陳虹諭。
其他上訴駁回。
    理  由
本件原判決認定上訴人即被告乙○○犯有違反麻醉藥品管理條例前科多次，最近一次
於民國八十五年十一月十八日因違反麻醉藥品管理條例案件，經台灣台北地方法院判
處有期徒刑四月，如易科罰金以三百元折算一日確定，於八十六年一月二十七日准予
易科罰金執行完畢；另上訴人即被告甲○○有強盜、竊盜等前科，最近一次於八十五
年二月十五日因犯竊盜罪，經台灣台北地方法院判處有期徒刑一年確定，於八十六年
二月四日假釋出監，至八十六年四月二十五日假釋縮刑期滿執行完畢。其二人於八十
六年三月間，獲悉在台北市○○街二四二號，經營九瓏珠寶店之告訴人陳虹諭與男友
何明典有債務糾紛，即主動表示願協助告訴人催討債務。於同年三月下旬某日，被告
二人與一不詳姓名綽號「南哥」之成年男子陪同告訴人至台北市○○○路○段一二四
號向何明典討債。經何某與告訴人合意以新台幣（下同）五十萬元和解。告訴人乃表
示願以三成即十五萬元為酬勞。同年四月十五日何明典交付一紙五十萬元本票予告訴
人。告訴人由乙○○陪同前往台北市○○○路○段台北市第二信用合作社分社兌領後
，告訴人擬依約定給付十五萬元酬勞。詎乙○○竟需索三十萬元，並謂其二人與『南
哥」要各分得十萬元，告訴人勉強同意給付二十萬元，乙○○乃當場取走十萬元，且
告以伊僅取其個人部分，其他人之酬勞由告訴人自行處理。翌（十六）日下午四時許
，被告二人復一同至九瓏珠寶店催索餘款，詎其二人共同意圖為自己不法之所有，基
於以毀損器物之方式脅迫，使告訴人不能抗拒而強取財物之犯意聯絡，先由乙○○入
店內取得告訴人先前同意支付之餘款十萬元後，並脅迫稱：「南哥是派出所警員，錢
一定要給，否則日子不好過」等語，並對在外等候之甲○○高聲喊「毛仔，我錢拿到
了，店交給你」後，退至店外把風。甲○○即持其所有木棍一支進入店內，不由分說
以該木棍砸毀店內告訴人所有展示櫃、立櫃之玻璃，共計四塊，以砸店毀物之脅迫手
段，致使告訴人驚悖不能抗拒，而強行取走告訴人所有置於上述立櫃中之價值十五萬
元左右之蛋面翡翠一枚，並以台語揚言「抵債」二字（即藉口告訴人未給付十萬元以
該翡翠抵償）後，揚長而去，經告訴人報警究辦。嗣甲○○帶上述木棍投案等情。
係以上開事實業據告訴人於偵審中指訴綦詳，核與目擊證人陳玲玲證述之情節相符。
又告訴人開設之九瓏珠寶店中確有展示有上述蛋面翡翠，因原鑲該枚蛋面翡翠之戒指
係告訴人與何明典交往期間，由何明典贈與告訴人者，該戒指約值二十萬左右，其戒
面約值十五萬元左右等情，經證人何明典於原審調查時結證綦詳，並有告訴人庭呈之
台灣珠寶雜誌一本上載該只蛋面翡翠戒指照片在卷可憑，益證告訴人指稱其事後將戒
面－即蛋面翡翠取下展示云云，應屬有據。再徵諸乙○○自承其因增加「南哥」之十
萬元，故向告訴人索取三十萬元之報酬，但告訴人不予同意，以致雙方為此爭執等情
。更足見被告二人確有以藉口抵償「南哥」之十萬元酬勞，強取店內之蛋面翡翠之犯
罪動機。又被告二人供認「南哥」並未參與向何明典索債，甚至勸甲○○不要插手此
事等情，則其二人逾越告訴人允諾給付報酬之範圍，猶藉口須增加支付「南哥」十萬
元，顯有不法所有之意圖。再者，依附卷乙○○於案發發致告訴人之信函中言及：「
…當天（指十五日）他一直要去砸你的店，再拿二十萬元，……事發當天我起床後，
阿毛（即甲○○）偕同我一起去向你拿錢，途中他拾撿一支木棒在手…」等詞。而甲
○○於警訊中復供陳：「砸店時僅我在場，而乙○○在門外等候…」等語。足證被告
二人係相約同赴告訴人經營之九瓏珠寶店。且張希勇對甲○○於其先入內向告訴人取
得十萬元後再接續進入砸店，以強索另筆十萬元一節，事前即已知情而共同謀議、分
擔實施犯行，復有現場照片十張及木棍一支扣案可證。並明告訴人及在場之姊姊陳
玲玲均係女性，甲○○突然進入店中不由分說，即砸毀展示櫃玻璃之脅迫行為，在客
觀上已足以壓抑告訴人之抗拒，使其喪失意思自由，以致不能抗拒；再者，本件砸店
劫物行為，一氣喝成，經過之時間甚短，即令告訴人店後有友人打麻將，該等友人聞
悉亦無從阻止，不得執此推論告訴人陳虹諭當時應非不能抗拒。又告訴人於遭劫之後
立即以搶劫為由報案，業經警員黃棟鑾證實，並結證在卷。倘無其事，衡情應無立即
向警察申報搶劫之可能等事證，為其所憑之證據及認定之理由。而以被告等否認強劫
告訴人之蛋面翡翠。乙○○辯稱當時伊取得十萬萬元後，即先離去，不知甲○○砸店
之情事；甲○○所辯砸店係其一人所為，與乙○○無關，且伊平時幫忙告訴人料理珠
寶店務，出力甚多，告訴人不領情，竟要求乙○○轉告，請伊少去珠寶店，伊深感不
悅才去砸店各等語，如何不足採信。以及被告等所舉證人戴金山、曹磊所為證詞，係
護之詞，如何不足為有利於被告等之認定；暨論述告訴人於報案後警方趕到現場之
初，未立即指明何物遭劫，應係未及清點之故，於判決理由內詳予指駁及說明。因認
被告二人犯行事證明確，核被告乙○○、甲○○所為，均係犯懲治盜匪條例第五條第
一項第一款之強盜罪及刑法第三百五十四條之毀損器物罪。二人就上開犯行，有犯意
聯絡與行為分擔，為共同正犯；所犯上開二罪，有方法結果之牽連關係，應從一重依
強盜罪處斷。又乙○○犯違反麻醉藥品管理條例前科多次，最近一次係於八十五年十
一月十八日因違反麻醉藥品管理條例，經台灣台北地方法院判處有期徒刑四月，如易
科罰金以三百元折算一日，確定後於八十六年一月二十七日准予易科罰金執行完畢；
甲○○有強盜、竊盜等前科，最近一次係於八十五年二月十五日因犯竊盜罪，經台灣
台北地方法院判處有期徒刑一年，同年四月八日確定，於八十六年二月四日假釋出監
，至八十六年四月二十五日假釋縮刑期滿執行完畢；有台灣高等法院檢察署刑案紀錄
簡覆表可按。被告甲○○犯罪行為之時間，雖在假釋中，然刑法第七十八條規定：「
假釋中因故意更犯罪，受有期徒刑以上刑之宣告者，撤銷其假釋。前項犯罪，其起訴
及判決確定均在假釋期滿前者於假釋期滿六個月以內，仍撤銷其假釋；其判決確定在
假釋期後者，於確定後六月以內，撤銷之。」，故撤銷假釋，必須再犯之罪，其犯罪
、起訴均在假釋中始可，如犯罪在假釋中，而起訴及判決確定已在假釋期滿後者，即
不得撤銷假釋。本案檢察官起訴被告甲○○之時間係八十六年六月二十三日，有起訴
書可稽，被告甲○○前犯之竊盜罪於八十六年四月二十五日假釋期滿，本案起訴已在
假釋期滿後，被告毛希林已無撤銷假釋之原因，依刑法第七十九條第一項之規定，其
未執行之刑，於八十六年四月二十五日假釋期滿時，以已執行論。是故其等於五年之
內再犯本案有期徒刑以上之罪，均為累犯，應依刑法第四十七條規定加重其刑。因而
撤銷第一審判決，適用懲治盜匪條例第五條第一項第一款、第七條第一項、第八條，
刑法第二十八條、第三百五十四條、第五十五條、第四十七條、第三十八條第一項第
二款，罰金罰鍰提高標準條例第一條前段，並審酌被告二人品行欠佳、惡性非輕及犯
罪之動機、手段、所生危害等一切情狀，改判論乙○○、甲○○共同意圖為自己不法
所有，以脅迫致使不能抗拒而取他人之物，均累犯，各處有期徒刑柒年陸月。並諭知
扣案之本棍一支係甲○○所有，為供犯罪所用之物，應予沒收。另被害人即告訴人遭
劫之蛋面翡翠一枚，雖未扣案，惟不能證明業已滅失，依法應發還被害人。固非無見
。被告二人上訴意旨所云，仍執陳詞爭辯，並對原審認事、採證職權之適法行使，及
原判決業已說明之事項，任加指摘，均非有理由。惟前述甲○○所犯竊盜罪係於八十
六年四月二十五日假釋期滿執行完畢，則其與乙○○於同年四月十六日犯本件強盜犯
行時，猶在假釋期間內，該案尚未執行完畢，是原判決認毛某於該竊案執行完畢後，
於五年之內再犯本件有期徒刑以上之罪，為累犯云云，自有違誤。檢察官執此指摘原
判決關於甲○○累犯部分違背法令，為有理由。顧此違誤，尚不影響於事實之確定，
可據以為裁判，應由本院將原判決關於甲○○罪刑部分撤銷，自為判決如主文第二項
所示；另駁回乙○○之第三審上訴。
據上論結，應依刑事訴訟法第三百九十七條、第三百九十八條第一款、第三百九十六
條第一項，懲治盜匪條例第五條第一項第一款、第七條第一項、第八條，刑法第二十
八條、第二百五十四條、第五十五條、第三十八條第一項第二款，罰金罰鍰提高標準
條例第一條前段，判決如主文。
中      華      民      國    八十九    年      三      月      十六    日
                              最高法院刑事第八庭
                                  審判長法官  吳  雄  銘
                                        法官  池  啟  明
                                        法官  石  木  欽
                                        法官  郭  毓  洲
                                        法官  吳  三  龍
      右正本證明與原本無異
                                              書  記  官
中      華      民      國    八十九    年      三      月    二十一    日


司法院資訊處製作；財團法人民間司法改革基金會備份。
